臺灣高等法院刑事裁定
111年度抗字第1551號
抗  告  人
即  具保人
即  被  告  林晟弘


上列抗告人即被告因沒入保證金案件，不服臺灣士林地方法院中
華民國111年9月19日所為沒入保證金之裁定（110年度訴字第177
號），提起抗告，本院裁定如下：
    主  文
原裁定撤銷。
    理  由
一、原裁定意旨略以：抗告人即被告即具保人林晟弘（下稱抗告
    人）因違反毒品危害防制條例案件，前經臺灣士林地方檢察
    署檢察官指定保證金新臺幣（下同）5,000元，並由抗告人
    本人於民國109年6月28日繳納現金後，已將抗告人釋放。茲
    因抗告人於原審法院審判程序時，經合法傳喚，無正當理由
    而未遵期到庭，復經拘提無著，顯見抗告人業已逃匿。爰依
    刑事訴訟法第118條第1項、第119條之1第2項、第121條第1
    項等規定，裁定將抗告人繳納之保證金及其實收利息均沒入
    之等語。
二、抗告意旨略以：抗告人通常早上或中午都是在班或是休息，
    所以沒有收到開庭通知，加上家中信箱是由母親收的，母親
    是外籍新娘，看不懂紅單上的意思，沒通知抗告人。因此，
    抗告人並不知道要開庭，絕對沒有要逃避或是躲的意思，請
    求法官給予1個開庭機會云云。
三、按具保之被告逃匿者，應命具保人繳納指定之保證金額，並
    沒入之。不繳納者，強制執行。保證金已繳納者，沒入之，
    刑事訴訟法第118條第1項定有明文。又具保係以命具保人提
    出保證書及繳納相當數額保證金之方式，作為替代羈押之手
    段，而繳納保證金之目的，即在擔保被告按時出庭或接受執
    行，使訴訟程序得以順利進行，是沒入具保人繳納之保證金
    ，應以被告「逃匿中」為其要件，而被告是否逃匿，應以法
    院裁定生效時判斷之，不因其嗣後到案而受影響，如被告曾
    經逃匿，但於法院沒入保證金裁定「生效」前，業已緝獲或
    自行到案，固不得再以被告逃匿為由，沒入保證金，惟如於
    法院沒入保證金裁定「生效」後，被告始經緝獲或自行到案
    ，則該沒入保證金裁定之效力仍不受影響（最高法院106年
    度台抗字第626號、106年度台非字第155號判決意旨參照）
    。
四、本院查：
　㈠抗告人因違反毒品危害防制條例案件，經依臺灣士林地方檢
    察署檢察官於109年6月28日，指定保證金額5,000元，由抗
    告人於同日出具5,000元現金保證後獲釋，有臨時收據、國
    庫存款收款書在卷可按（見臺灣士林地方檢察署109年度偵
    字第11372號卷第89、90頁）。該案經臺灣士林地方檢察署
    檢察官起訴後，經原審法院以110年度訴字第177號案件審理
    中，抗告人經原審法院合法傳喚，無正當理由，未遵期於11
    1年6月13日到庭，再經原審法院囑警於111年7月18日拘提被
    告到案，仍拘提無著，且斯時被告亦未在監執行或受羈押等
    情，有送達證書、報到單、新北市政府警察局汐止分局111
    年7月17日新北警汐刑字第1114265433號函檢送拘票、報告
    書及現場照片、本院在監在押全國紀錄表等件在卷可稽（見
    原審訴字卷一第97、113、133、141至147、152頁）。原審
    據此裁定沒入抗告人繳納之上開保證金及實收利息，固非無
    見。
　㈡惟查，抗告人經原審法院拘提無著後之111年8月30日，因另
    案遭通緝，旋於111年8月31日緝獲而入監執行，並於111年9
    月1日易科罰金執行完畢出監等情，有本院被告前案紀錄表
    可按。而原審法院係於111年9月19日始裁定沒入保證金，該
    裁定於111年9月21日送達正本予檢察官收受，抗告人則於11
    1年9月22日親自收受，有送達證書等件在卷可稽（見原審訴
    字卷二第9、11頁）。是抗告人既於原審尚未裁定前，已因
    另案通緝到案，入監服刑，顯然與「尚在逃匿中」之要件，
    並不相符。且抗告人因徒刑易科罰金出監後，是否仍有逃匿
    情況，原審亦未加以詳查或再行傳喚抗告人到庭，卷內亦無
    資料供核，本院無從依據卷內現存事證認定抗告人於原審裁
    定前確有逃匿之事實。是以，抗告人於原裁定生效之際是否
    「故意逃匿中」，非無研求之餘地。原審未予詳查，遽為沒
    入保證金之裁定，於法自有未合。抗告人執此提起抗告，指
    摘原裁定不當，非無理由，自應由本院將原裁定予以撤銷。
據上論斷，依刑事訴訟法第413條前段，裁定如主文。 　　　
中　　華　　民　　國　　111 　年　　10　　月　　31　　日
                  刑事第二十一庭審判長法　官  林怡秀
                                      法　官  楊志雄
                                      法　官  蔡羽玄
以上正本證明與原本無異。
不得再抗告。
                                      書記官  陳韻如
中　　華　　民　　國　　111 　年　　10　　月　　31　　日